台灣基隆地方法院刑事判決　　　　　　　　　　　　　　九十年度易字第四九九號
　　公　訴　人　台灣基隆地方法院檢察署檢察官
　　被　　　告　甲○○
右列被告因竊盜案件，經檢察官提起公訴（九十年度偵字第三二二九號、第三三六八
號），本院判決如左：
    主      文
甲○○竊盜，累犯，處有期徒刑陸月；如易科罰金，以佰元折算壹日。
    事      實
一、甲○○前因違反麻醉藥品管理條例案件，於民國八十五年二月間，經台灣高等法
    院判處有期徒刑七月確定，而於八十五年十二月二十二日，因縮短刑期而執行完
    畢。詎其復意圖為自己不法之所有，於九十年三月一日上午八時許，在基隆市○○路三十九號前，竊取曾金來所有之ＧＯＴ─４２９號重機車；得手後，供己騎
    用。同月十四日下午六時三十分許，在基隆市○○路二十七巷十四號前，為警查
    獲。
二、案經基隆市警察局第四分局報請台灣基隆地方法院檢察署檢察官偵查起訴。
    理由
一、訊據被告甲○○矢口否認其有竊盜之犯行，辯稱：該車確係其在基隆市○○○路
    某電動玩具店，向「乙○○」所借得；經其查證結果，「乙○○」係冒名，本名
    為「丙○○」可以為證云云；惟查：該車係被害人曾金來所失竊，業經被害人供
    明，並有贓物領據一紙在卷可稽；而被告於警訊之初，係供稱：該車係「阿林」
    所借與；於偵查中，卻改稱：該車係「乙○○」所借與，有「小林」在旁為證（
    偵查卷第二十二頁反面）；其借車之主體已有不同；被告於偵查中供稱該車係在
    成功二路某電動玩具店所借來（偵查卷第十八頁反面），於審判中卻供稱係在成
    功一路某電動玩具店所借來（九十年九月十四日訊問筆錄）；其借車之地點亦有
    不同；證人係六十三年七月六日生，現年不過二十七足歲，被告於偵查中卻供稱
    「乙○○」約三十幾歲（偵查卷第四十五頁）；其年紀之供述亦有差別；證人並
    未在台北觀察勒戒或強制戒治過，有證人之台灣高等法院被告全國前案紀錄表附
    卷足憑；被告卻於偵查中供稱證人在「台北勒戒」（偵查卷第四十五頁）及「被
    台北戒治所戒治」（偵查卷第三十二頁）；被告所述顯然不實。九十年四月八日
    ，本院訊問時，被告才改稱「乙○○」本名叫「丙○○」，在基隆監獄執行，被
    其碰到；經本院提訊證人丙○○結果，證人固為附和之詞；然則，證人自承被告
    稱其為「阿義」（九十一年四月十五日訊問筆錄），被告於警訊時，卻稱其為「
    阿林」。此其一。證人供稱該車係偷來，被告不歸還，其並不在意；惟被告卻稱
    證人有打電話來催還車（九十一年四月十五日訊問筆錄）。此其二。證人於九十
    年十一月二十八日，即已送監獄執行迄今，有前述前案紀錄表附卷足憑；被告卻
    於九十一年三月十八日本院訊問時，卻稱其有請家人去找，「有請他來開庭」。
    此其三。準此，被告編造「乙○○」其人，再請證人丙○○冒稱「乙○○」，應
    堪認定。次查：證人因連續竊盜，經本院於九十年四月八日，判處有期徒刑二年
    ，有九十年易緝字第三一號判決附卷足憑；觀之該判決理由之四，業已經指明「
    丙○○供陳其於九十年間另犯其他竊盜案件等情，經本院查詢借提被告之桃園縣
    警察局龜山分局結果，被告分別於九十年五月二十九日、九十年七月一日、九十
    年七月十五日、九十年七月十六日、九十年七月二十日，連續五次另犯竊盜犯行
    ，並於九十一年二月十九日，以山警分刑字第二０三０九號函送台灣基隆地方法
    院檢察署偵查中」，與該案並無裁判上一罪之情形，應由檢察官另行偵查處理等
    語。準此以觀，被告圖將本竊盜罪推由證人承擔，一來被告自身免其罪責，二來
    ，證人因連續犯之立體吸收關係，數罪吸收成一罪，數刑吸收成一刑，亦將脫免
    其罪責。綜上，被告所稱「乙○○」其人既不存在，對被告有利之合理懷疑已不
    存在，該車應係被告自己竊取無疑，所辯圖卸其責而已，自不足以採信，其犯行
    洵堪認定。
二、核被告所為，係犯刑法第三百二十條第一項之竊盜罪。被告前曾受前述有期徒刑
    之執行，有台灣高等法院被告全國前案紀錄表及台灣高等法院檢察署刑案記錄簡
    覆表在卷可按；其於有期徒刑執行完畢五年以內，再犯有期徒刑以上之本罪，為
    累犯，應予加重其刑。惟查：被告之品行，乃量刑考量情狀之一。法官在量刑時
    ，對於素行不良者，依刑法第五十七條第六款之規定，自然有所斟酌，是為道德
    上之自然加重；刑法再有累犯之設，不過立法者強迫司法者「應」加重其刑而已
    ，是為法律上之強迫加重。然則，被告就其前次犯罪行為已受有期徒刑之執行，
    其責任已經抵償，若再將其前次犯罪行為納入本次犯罪行為而一併評價，再予加
    重其刑，就其所加重部分，實係將前次已受責任抵償之行為再次非難，顯然違背
    評價禁止原則，其再次處罰結果，自亦違背雙重處罰禁止原則，同時使得被告受
    到不平等之待遇，亦屬違背平等原則；因此，累犯制度是否違憲，已堪質疑。何
    況，出獄而再犯，可見監獄教化不彰，監獄教化不彰而怪罪被告，反而以不利益
    加之其身，又豈合國民主權之原理？申言之，司法者自會考量加重，立法者之強
    迫加重，並無必要，併此說明之。
三、按刑事立法上之「法益原則」要求任何行為要加以犯罪化，必因其法益受到侵害
    或危險。蓋刑事立法之核心，在於其所保護之法益。刑法之任務，在於法益之保
    護。無法益保護，無刑法可言；亦即無法益受到侵害或危險，則無施以刑罰之必
    要。行為如未造成「法益侵害」或「法益危險」，則無將之犯罪化之必要。在法
    益侵害，為「實害犯」；在法益危險，為「危險犯」。再者，法益本身依其價值
    評價之強度，而呈現法益位階。生命、身體、自由、名譽、財產五者，按其順序
    ，而高低位階化。生命法益最高，其次身體法益，其次自由法益，其次名譽法益
    ，而財產法益最低。此五種傳統法益，稱之為「個人法益」。本案竊盜行為所侵
    害者為個人財產法益，乃財產法益之實害犯，其犯罪化之立法固有必要。惟並無
    暴力行為之單純財產犯罪，是否必須列為公訴罪，非無商榷之餘地。
四、次按被告於八十六年十月間，因違反麻醉藥品管理條例案件，經本院判處有期徒
    刑六月確定，而於八十七年一月二十三日，因易科罰金而執行完畢。其於有期徒
    刑執行完畢後五年以內，再犯有期徒刑以上之本罪，依長年司法實務之見解，認
    此部分亦成立累犯，應予加重其刑云云；然本院認為「易科罰金」之執行，不應
    成立累犯，其理由如下：如前所述，被告之品行，乃量刑考量情狀之一。法官在
    量刑時，對於素行不良者，依刑法第五十七條第六款之規定，自然有所斟酌，是
    為道德上之自然加重；刑法再有累犯之設，不過立法者設定司法者「應」加重其
    刑而已，是為法律上之強迫加重。然則，被告就其前次犯罪行為已受有期徒刑之
    執行，其責任已經抵償，若再將其前次犯罪行為納入本次犯罪行為而一併評價，
    再予加重其刑，就其所加重部分，實係將前次已受責任抵償之行為再次非難，顯
    然違背雙重評價禁止原則，如進而加以處罰，顯然違背雙重處罰禁止原則，將使
    被告受到雙重危險而有不平等之待遇。因此，累犯之制度是否違背憲法雙重危險
    禁止原則及平等原則，已堪質疑。何況，出獄而再犯，可見監獄教化不彰，監獄
    教化不彰而怪罪被告，反而以不利益加之其身，又豈合國民主權之原理？其次，
    退而言之，縱令累犯之設並不違背憲法，惟刑法第四十四條所規定之易科罰金執
    行完畢者，「以已執行論」，是否應再論以刑法第四十七條之累犯？其關鍵在於
    「以已執行論」是否屬於刑法第四十七條之「執行完畢」。觀之刑法第四十七條
    之規定，係受「有期徒刑」之執行完畢，再犯「有期徒刑」以上之罪，始構成累
    犯。表面上，易科罰金係有期徒刑而易刑處分，且係「以已執行論」，似應構成
    累犯；惟再觀其累犯之立法理由及關於累犯之學說，均係認為被告已受執行而再
    犯，可見其「刑罰適應性」低，故應加重其刑云云；然則，易科罰金之執行，本
    質上與罰金無異，均係繳納一定金額於國庫而免其有期徒刑之執行，何以前次罰
    金執行完畢，不構成累犯，而易科罰金執行完畢，卻構成累犯？何況，易科罰金
    既未曾受監獄之教化，如何得知其刑罰適應性如何？因此，本院推原刑法第四十
    三條易科罰金「以已執行論」之立法本意，應係指被告繳納罰金之效力等於入監
    執行，不必真正入監而受有期徒刑之執行而已，並無以已執行論而應再論以累犯
    之含意在內。申言之，刑法第四十七條應排除第四十四條之適用，始合立法之本
    意。易言之，易科罰金而執行完畢者，不應再適用累犯之規定，亦即不能以詞害
    意，認為「以已執行論」便應論以累犯。再一言以蔽之，本院認為刑法第四十七
    條之執行完畢，限於真正入監服刑之執行完畢，不包括易科罰金之執行完畢在內
    。因此，本案自不能以累犯論處，併此說明之。
五、次按刑事司法上之「罪刑相當原則」要求法官在量刑時，應依法益之位階，重所
    當重，輕所當輕，必使罪得其刑而刑當其罪；不得重罪而輕判，或輕罪而重判；
    期使責任與刑罰得以相適應，而具有相當性。地藏十輪經（第三卷）云：「若犯
    重罪，應重治罰；若犯中罪，應中治罰；若犯輕罪，應輕治罰；令其慚愧，懺悔
    所犯。」其此之謂也！為此，本院審酌被告之品行、生活狀況、智識程度、犯罪
    之動機、目的、犯罪所生之危害、犯罪後之態度等一切情狀後，再斟酌拘役並無
    教化功能，乃不具實益之刑罰種類，立法上以廢除為宜，以資符合自由刑單一化
    之要求；六月以下之短期自由刑，既難有教化作用，又易使受刑人感染惡習，除
    非被告有受其執行之特殊必要情形，否則尚無宣告之必要！如其宣告，應以易科
    罰金或緩刑而調和之等情，認為量處如主文所示之自由刑，足以使其罪刑相當，
    爰宣告之，並依修正刑法而諭知易科罰金之折算標準，以示儆懲，並期被告之自
    新。
六、據上論結，應依刑事訴訟法第二百九十九條第一項前段、刑法第三百二十條第一
    項、第四十七條、第四十一條第一項前段、罰金罰鍰提高標準條例第一條前段、
    第二條判決如主文。
本案經檢察官吳佳齡到庭執行職務。
中      華      民      國    九十一    年      四      月    二十九    日
                                    台灣基隆地方法院刑事庭
                                        法  官  陳  志  祥
右正本證明與原本無異。
如不服本判決，應於收受送達後十日內，向本院提出上訴狀，敘述上訴之理由，上訴
於台灣高等法院，並應按他造當事人之人數附具繕本。
中      華      民      國    九十一    年      五      月        二    日
                                        書記官  陸  清  敏
附錄：
刑法第三百二十條第一項：
意圖為自己或第三人不法之所有，而竊取他人之動產者，為竊盜罪，處五年以下有期
徒刑、拘役或五百元以下罰金。
（罰金已依罰金罰鍰提高標準條例提高為十倍）
